臺灣屏東地方法院刑事判決　　　　　　　 94年度訴字第310號
公　訴　人　臺灣屏東地方法院檢察署檢察官
被　　　告　甲○○　男　19歲.
選任辯護人　陳彥勝律師
上列被告因殺人未遂等案件，經檢察官提起公訴（94年度偵字第
1075號），本院判決如下：
    主  文
甲○○連續殺人，未遂，處有期徒刑陸年陸月。扣案之西瓜刀壹
支沒收。
    事  實
一、甲○○於民國九十四年二月二日晚間十一時許，因誤認丙○○帶其前女友乙○○去墮胎，而心生不滿，酒後攜帶其所有
    之西瓜刀一支，騎乘腳踏車尾隨乙○○、丙○○及丁○○等
    三人，至屏東縣恆春鎮○○路及龍水路口時，為乙○○等人
    發現，其等趕緊至屏東縣恆春鎮○○路往赤崁路方向躲藏，
    甲○○遍尋其等不著後，遂先至屏東縣恆春鎮○○里○○路
    一五七號乙○○住處等候，並翻越屋前矮牆進入乙○○家中
    庭院（侵入住居部分，未據告訴），藏身於乙○○屋前鐵門
    後方等候。迄同日晚間十一時三十分許，乙○○、丙○○及
    丁○○等人返抵上處時，甲○○見乙○○欲進屋內，遂上前
    出口詢問乙○○：「現在幾點？」，乙○○不予理會，且害
    怕甲○○進入屋內，挺身至鐵門後之玻璃門前，阻止甲○○
    進入屋內，甲○○便將右手所持之西瓜刀舉起，嚇阻乙○○
    ，使乙○○心生畏懼而退至庭院矮牆前（恐嚇部分，未據起
    訴）。丙○○見狀，由馬路旁進到庭院，詢問甲○○：「現
    在是怎樣？」，甲○○乃基於殺人之概括犯意，以右手所持
    之西瓜刀，朝陳蕙頭部、左肩部、右手臂、背部共砍殺九刀
    ，致丙○○受有嚴重撕裂傷合併開放性骨折（右肩胛骨）、
    嚴重頭部外傷合併腦震盪及身體多處撕裂傷等傷害。乙○○
    見狀立即出手拉住甲○○衣服，惟甲○○又轉身朝一旁之丁○○砍落，幸丁○○閃避得宜而未遭砍傷，並旋即往旁邊小
    巷逃逸，甲○○為追砍丁○○，遂基於不法所有之犯意，趁
    乙○○不備之際，搶奪乙○○停在該處、尚未熄火之Ｊ９３
    －５１５號機車（包括機車內之財物皮包一只及皮包內現金
    新台幣八千五百元，除現金五百元已花用完畢外，其他物品
    均已歸還乙○○），並騎乘該機車追趕丁○○，後因丁○○
    已不見蹤跡，甲○○乃騎乘機車趁隙逃逸。嗣乙○○之友人
    方仁何經通知趕至，將丙○○送到屏東縣恆春鎮南門醫院救
    治，丙○○始幸免於死。同年月四日下午三時三十分許，甲○○在其朋友許登授勸說下，至屏東縣警察局恆春分局建民
    派出所到案，並自白犯行。
二、案經屏東縣警察局恆春分局報請臺灣屏東地方法院檢察署檢
    察官偵查起訴。
    理  由
一、上開犯罪事實，業經被告坦承不諱，核與證人乙○○證述：
    「當天我們三人到我家時，被告躲在我家鐵門後，被告看到
    我，被告問我一些問題，說幾點了，我沒有回答，被告要開
    我家鐵門後面的玻璃門，但因為門鎖著，被告進不去，我不
    知道門有鎖，怕他進去，就跑到門前面，不讓他進去，被告
    右手持刀，作舉起的姿勢，我害怕，退到牆邊，我家門前有
    矮牆，矮牆後面是馬路，我想要跳下去逃跑，被告說我跳下
    去試試看，我就不敢跳下去，還是站在牆邊，被告就走過來
    ，後來丙○○也走過來問被告，現在是怎樣，被告就馬上衝
    到馬路丙○○的旁邊，拿手上的刀砍丙○○，砍了好幾刀，
    先從頭砍，然後就一直砍，丙○○就蹲下來，我拉了被告，
    被告在砍丙○○時，丁○○也在馬路邊，被告就去追丁○○
    ，作勢要砍丁○○，但沒有砍到，丁○○逃走，被告一開始
    跑著追，跑了一段，後來跑回來騎我的機車追過去，我機車
    停在我家門前，在馬路邊小矮牆的前面。被告騎我機車時，
    我人在扶丙○○，他騎走我機車時，我人離機車二、三公尺
    ，被告騎走機車時，我有看到。‧‧‧‧後來另外一位朋友
    來，我們要他趕快把丙○○送醫。」等語（本院卷第二七至
    第二八頁），及證人丙○○所證情節相符（本院卷第三三頁
    ），並有扣案之西瓜刀一把、屏東縣警察局恆春分局扣押筆
    錄、南門醫院診斷證明書及贓物認領保管單各一紙、照片十
    六張附卷可參（警卷第三一頁至三四頁、第三六頁、第四十
    至第四八頁），是此部分之事實，應堪認定。
二、被告之辯護人雖辯以：被告騎乘乙○○之機車是為了追趕丁○○，非基於搶奪之不法所有犯意云云，然查，被告係趁乙○○前去扶持被害人丙○○而未及注意之際，將機車騎走，
    追趕丁○○未果後隨即逃逸，事後並未主動聯絡證人乙○○
    表示歸還之意，且將機車坐墊下皮包內之五百元取走花用，
    迄隔二日至警局到案自白本件殺人未遂犯行時，始一併將機
    車連同皮包返還一節，業經證人乙○○於本院審理時證述綦
    詳（本院卷第二八頁、第二九頁），足見被告騎走機車當時
    非僅為追趕丁○○而已，更有為自己不法所有，而搶奪機車
    （連同機車坐墊下之財物）之意圖甚明，被告辯護人上開辯
    護意旨，尚有誤會，應予敘明。
三、按殺人罪與傷害罪之區別，本視加害人有無殺意為斷，被害
    人所受傷害多寡及是否為致命部位，雖有時可藉為認定有無
    殺意之心證，不能據為絕對之標準，然加害人之下手情形如
    何，於審究犯意方面，仍不失為重要參考資料，最高法院四
    十七年台上字第六五九號判決意旨足資參照。經查，本件被
    告持以刺殺丙○○、丁○○之西瓜刀，質地銳利，有照片五
    張在卷可佐（警卷第四十至四二頁）；而人體之頭部極為脆
    弱，肩頸背部，則有多處動脈及血管匯集，一旦以利刃刺入
    ，極有可能因刺中重要動脈，導致大量出血而死亡，此為一
    般人所週知之事，乃被告竟手持上開西瓜刀砍向丙○○頭部
    、左肩部、右手臂、背部，致丙○○受有嚴重撕裂傷合併開
    放性骨折（右肩胛骨）、嚴重頭部外傷合併腦震盪及身體多
    處撕裂傷等傷害，復以西瓜刀追砍丁○○，觀之被告砍殺二
    人行為過程及下手部位、力道、造成之傷勢等情，足見被告
    下手時確有殺人之故意甚明。綜上所述，本件事證明確，被
    告殺人未遂之犯行，洵堪認定。
四、核被告所為，係犯刑法第二百七十一條第二項、第一項之殺
    人未遂罪及刑法第三百二十五條第一項之搶奪罪。被告二次
    殺人未遂犯行，時間密接，犯罪構成要件相同，顯係基於概
    括犯意為之，應依連續犯規定論處一罪，並加重其刑。被告
    所犯上開二罪，有方法、目的之牽連關係，應從一重之殺人
    未遂罪處斷。又被告已著手於殺人行為之實施，而未生死亡
    之結果，即屬未遂，爰依刑法第二十六條前段之規定，按既
    遂犯之刑減輕之，並先加重後減輕之。被告上開搶奪犯行，
    雖未據公訴人起訴，惟此部分與已起訴之殺人未遂犯行，為
    牽連犯之裁判上一罪關係，為起訴效力所及，本院自得予以
    一併審酌，併予敘明。爰審酌被告於酒後因一時衝動，即持
    刀連續砍殺被害人丙○○、丁○○，致丙○○之頭部、肩頸
    背部等要害，嚴重受傷，幸經他人及時送醫，始幸免於死，
    被告所為惡性非輕，犯後雖坦承犯行，惟未與被害人達成和
    解等一切情狀，量處如主文所示之刑。另扣案之西瓜刀一把
    ，為被告所有供本件犯罪所用之物，業據被告供承在卷，爰
    依刑法第三十八條第一項第二款之規定，併予宣告沒收。
五、公訴意旨另以：被告甲○○意圖為自己不法之所有，將上開
    機車置放之乙○○所有黑色手提包內新台幣（下同）五百元
    侵吞入己，購買香菸及供作其他花用，因認被告此部分涉有
    刑法第三百三十五條第一項之侵占罪云云。經查，被告搶奪
    前開機車時，併包括機車內之財物（皮包一只及現金新台幣
    八千五百元），已如前述，被告嗣後將其中之五百元取出花
    用，為處分贓物之不罰後行為，公訴意旨此部分尚有誤會，
    爰不另為無罪之諭知。
據上論結，應依刑事訴訟法第二百九十九條第一項前段，刑法第
第五十六條、第二百七十一條第二項、第一項、第三百二十五條
第一項、第五十五條後段、第二十六條前段、第三十八條第一項
第二款之規定，判決如主文。
本案經檢察官何克昌到庭執行職務。
中　　華　　民　　國　　94　　年　　6 　　月　　30　　日
                  刑事第三庭    審判長法  官  楊清安
                                      法  官  楊萬益
                                      法  官  柯雅惠
以上正本證明與原本無異。
如不服本判決應於收受本判決送達後十日內向本院提出上訴書狀
，其未敘述上訴理由者，並得於提起上訴後十日內向本院補提理
由書狀（均須按他造當事人之人數附繕本）「切勿逕送上級法院
 」
中　　華　　民　　國　　94　　年　　6 　　月　　30　　日
                                      書記官  葉祝君
附錄本案論罪科刑法條：
中華民國刑法第271條
殺人者，處死刑、無期徒刑或 10 年以上有期徒刑。
前項之未遂犯罰之。
